最高法院刑事判決　　　　　　九十六年度台上字第六三四七號
上　訴　人　台灣高等法院台南分院檢察署檢察官
上　訴　人
即　被　告　丙○○
被　　　告　乙○○
　　　　　　甲○○
　　　　　　　　　　號
上列上訴人等因被告等常業詐欺等罪案件，不服台灣高等法院台
南分院中華民國九十四年七月十二日第二審判決（九十四年度上
訴字第四七九號，起訴案號：台灣台南地方法院檢察署九十三年
度營偵字第一○七五號），提起上訴，本院判決如下：
    主  文
原判決撤銷，發回台灣高等法院台南分院。
    理  由
本件原判決認定被告甲○○自民國九十三年七月初間起，與蔡文
憲（由台灣台南地方法院檢察署檢察官查緝中）共組詐欺集團，
陸續吸收林麗娟、楊天宜（均由台灣台南地方法院檢察署另案偵
查或通緝中）、被告乙○○、上訴人即被告丙○○及真實姓名、
年籍不詳，綽號「來哥」之成年男子等人加入上開詐欺集團，其
中乙○○係自同年八月九日開始參與上開詐欺集團，丙○○係自
同年八月十四日開始參與上開詐欺集團。甲○○、蔡文憲、林麗
娟、楊天宜、乙○○、丙○○及真實姓名、年籍不詳，綽號「來
哥」之成年男子組成上開詐騙集團後，即共同基於意圖為自己不
法之所有為常業之犯意聯絡，由蔡文憲在國外擔任總指揮，並以
電話轉接之方式，支配及謀劃詐騙犯罪之進行，甲○○則坐鎮在
國內負責執行工作及調度犯罪分工，甲○○、蔡文憲並在報紙上
刊登「存摺出租」、「高收郵銀存簿」等廣告，待賴清河、魏青
山、李國豐等人（所涉幫助常業詐欺罪嫌，均由台灣台南地方法
院檢察署檢察官另案偵查中）見報後，分別撥打電話聯絡蔡文憲
、甲○○等人，甲○○即要求賴清河等人以每個郵局帳戶新台幣
（下同）二千元、銀行帳戶一千元之價格，出售如原判決附表（
下稱附表）一所示之郵局、銀行帳戶存摺、提款卡、印章、密碼
，供作其等騙取被害人匯款之用；甲○○同時並在各大報紙廣告
版，刊登「現金卡借您使用」、「家庭代工」等廣告，誘騙有現
金或工作需求之被害人，撥打報紙上所刊載之「0000000
000」（甲○○申請租用所有）、「0000000000」
（第三人賴濟明申請租用所有）等號電話，再由蔡文憲在國外以
電話轉接，或由甲○○、林麗娟、丙○○於台南縣、市各汽車賓
館內，接聽被害人所撥打之電話之方式，而於如附表一所示時間
，向各如附表一所示之黃瓊慧、蘇雅秀、張淑環、沈佳卉、黃子
宜、楊六珍、陳枝月、王志村、山林仙、林佳德、吳漸維、蕭惠
勻等人，佯稱可代為辦理現金卡偽卡供被害人使用，或將家庭代
工原料送至被害人住處承作等藉口，要求如附表一所示之蘇雅秀
等人先支付保證金、手續費或車伕費等，致其等陷於錯誤，誤信
可取得現金卡偽卡或家庭代工原料，而依附表一所示之匯款過程
，將各該款項匯入如附表一所示之甲○○、賴清河、魏青山及李
國豐之郵局或銀行帳戶；又倘遇有被害人不依指示付款或出言質
疑甲○○等人時，甲○○、蔡文憲、楊天宜、林麗娟及真實姓名
、年籍不詳，綽號「來哥」之成年男子，另基於恐嚇取財概括犯
意之聯絡，連續於電話中揚言恫稱：「要強押你小孩抵債」、「
你家人準備住院」、「要搗毀你住家」……等語恐嚇黃瓊慧、張
淑環、黃子宜、楊六珍、陳枝月、王志村、山林仙、林佳德、吳
漸維、蕭惠勻等人，致其等均心生畏懼，或仍不予置理，或迫於
無奈不得已而陸續依如附表一所示之匯款過程，將各該款項匯入
前開人頭帳戶內。而楊天宜、乙○○及姓名、年籍不詳，綽號「
來哥」之成年男子三人，則負責持提款卡至金融機構提款機提領
現金（即擔任俗稱車手之角色），俟領得前開被害人等所得之款
項後，甲○○等人旋將之予以朋分花用，其等即以此方式牟利，
並以之為業。其中甲○○參與如附表一編號一至十二所示之部分
；乙○○參與如附表一編號三、四、五、十、十一所示之部分；
丙○○則參與如附表一編號三、四、五所示之部分。而上開詐騙
集團即因而向如附表一所示之蘇雅秀等人各詐得或恐嚇取得如附
表一所示之款項得逞，其等並均恃此為生，而以之為常業。嗣楊
天宜與甲○○因意見不合內訌拆夥，楊天宜心生不滿而向警方檢
舉甲○○上開詐騙及恐嚇犯行，經警循線追緝，始查獲全案始末
，並經警於九十三年九月七日十三時五十分，在台南縣新營市○
○路溫莎堡汽車旅館二○二房，拘獲甲○○，扣得甲○○所持用
如附表二所示之行動電話十一支，丙○○所有如附表二所示之行
動電話一支，及甲○○所購得之賴清河名義郵局儲金簿及郵局金
融提款卡一張。因而將第一審之判決撤銷，改判論處甲○○共同
以犯意圖為自己不法之所有，以詐術使人將本人之物交付為常業
及共同連續意圖為自己不法之所有，以恐嚇使人將本人之物交付
，乙○○、丙○○共同以犯意圖為自己不法之所有，以詐術使人
將本人之物交付為常業各罪刑，固非無見。
本件檢察官係以甲○○、乙○○、丙○○三人共犯刑法第三百四
十條之常業詐欺罪及同法第三百四十六條第一項之連續恐嚇取財
罪，所犯二罪間有方法目的之牽連關係，為牽連犯，請從一重之
常業詐欺罪處斷提起公訴，原判決就乙○○、丙○○二人共犯連
續恐嚇取財罪部分雖未予判決，惟就甲○○部分，原判決認係犯
常業詐欺罪及連續恐嚇取財罪，併合處罰，依公訴事實及審判不
可分之原則，檢察官自得對甲○○、乙○○、丙○○三人恐嚇取
財罪部分一併提起第三審之上訴，合先說明。
惟查：（一）刑事訴訟法第二百七十三條之一第一項固規定：「
除被告所犯為死刑、無期徒刑、最輕本刑為三年以上有期徒刑之
罪或高等法院管轄第一審案件者外，於前條第一項程序進行中，
被告先就被訴事實為有罪之陳述時，審判長得告知被告簡式審判
程序之旨，並聽取當事人、代理人、辯護人及輔佐人之意見後，
裁定進行簡式審判程序」。惟本件甲○○於原審準備程序及審判
時均未到庭（原審九十四年六月三日準備程序筆錄及九十四年六
月二十八日審判筆錄），甲○○既未就被訴事實為有罪之陳述，
原審審判長竟裁定就其部分進行簡式審判程序，該部分訴訟程序
自有違背法令。（二）本件依起訴書及檢察官於原審審理時陳述
起訴意旨以及審判長告知乙○○、丙○○罪名（見原審卷第一一
○、一一一頁），均認甲○○、乙○○、丙○○三人係共犯刑法
第三百四十條之常業詐欺罪及同法第三百四十六條第一項之連續
恐嚇取財罪，渠三人所犯常業詐欺罪與恐嚇取財罪間，有方法目
的之牽連關係，為牽連犯，請從一重之常業詐欺罪處斷等語。原
判決就乙○○、丙○○二人共犯連續恐嚇取財罪部分未予判決，
並未說明其理由，亦未說明何以未與甲○○成立共犯，自有已受
請求之事項未予判決之違誤。（三）刑事訴訟法第三百七十條前
段規定：由被告上訴或為被告之利益而上訴者，第二審法院不得
諭知較重於原審（指第一審）判決之刑。本件第一審原判決乙○
○共同意圖為自己不法之所有，以詐術使人將本人之物交付為常
業，處有期徒刑一年二月（見第一審判決第二頁第七、八行），
經乙○○不服判決，提起上訴，原審撤銷第一審判決，仍改判乙
○○共同以犯意圖為自己不法之所有，以詐術使人將本人之物交
付為常業之罪名，並認乙○○已對被害人賠償，顯具悔意，卻加
重量處有期徒刑一年四月，緩刑伍年（見原判決第一頁倒數第一
、二行），對於主刑為何加重？主刑加重併予宣告緩刑，是否對
乙○○有利？未說明其理由，亦有判決不載理由之違背法令。檢
察官及丙○○上訴意旨指摘原判決不當，尚非全無理由，應認有
撤銷發回更審之原因。
據上論結，應依刑事訴訟法第三百九十七條、第四百零一條，判
決如主文。
中　　華　　民　　國　九十六　年 　十一 　月　二十二　日
                      最高法院刑事第四庭
                          審判長法官  莊　登　照
                                法官  黃　一　鑫
                                法官  林　秀　夫
                                法官  徐　昌　錦
                                法官  許　錦　印
      本件正本證明與原本無異
                                      書  記  官
中　　華　　民　　國　九十六　年 　十一 　月　二十七　日
                                                      Ｅ
